臺灣桃園地方法院民事判決
111年度再字第1號
再審  原告  邱松茂  


再審  被告  邱棠茂  
兼
訴訟代理人  邱奕中  
上列  二人
訴訟代理人  江鶴鵬律師
上列當事人間請求給付祭祀金事件，再審原告對於民國110年2月
22日本院109年度訴字第501號確定判決，提起再審之訴，本院於
111年5月20日言詞辯論終結，判決如下：
    主  文
再審之訴駁回。
再審訴訟費用由再審原告負擔。
    事實及理由
一、再審原告主張：再審被告前對伊起訴請求給付祭祀金，經本
    院109年度訴字第501號確定判決（下稱原確定判決）命伊給
    付再審被告各新臺幣（下同）8萬6,538元，及自民國109年1
    2月8日起算之法定遲延利息。惟原確定判決係因伊未提出給
    付再審被告祭祀金之證明而判伊敗訴，然伊於原確定判決後
    約半年，在家中找到伊給付再審被告祭祀金之支票票根2紙
    （下稱系爭支票存根），並向台北富邦商業銀行申請支票（
    下稱系爭支票）影像檔案確認，因伊係於110年9月間始知悉
    本件有民事訴訟法第496條第1項第13款之再審事由，故伊於
    110年10月28日提起本件再審之訴，應符不變期間之規定等
    語。並聲明：㈠原確定判決關於命再審原告給付再審被告各8
    萬6,538元本息及訴訟費用暨假執行之宣告廢棄；㈡上開廢棄
    部分，再審被告於原審之訴駁回。
二、再審被告則以：再審原告所提系爭支票存根其中1紙所記載
    金額17萬3,076元，雖與原確定判決認定所受領之金額相符
    ，惟其上「邱奕中」並非再審被告邱奕中所親簽，且該支票
    兌領人為訴外人邱顯麒，另1紙支票兌領人則為訴外人邱顯
    宏，均非再審被告，伊等亦從未委任邱顯麒及邱顯宏代領祭
    祀金，另系爭支票存根皆記載系爭支票係作為「金聲公分配
    款」使用，與原確定判決係就兩造共同祖先邱廷芳加入祭祀
    公業邱際可所取得祭祀分配款有所不同，顯見系爭支票存根
    及系爭支票與原確定判決無關等語，資為抗辯。並聲明：再
    審之訴駁回。
三、原告依民事訴訟法第496條第1項第13款規定提起本件再審之
    訴，係以發現原確定判決未經斟酌或得使用之系爭支票存根
    及系爭支票，且經斟酌可受較有利益之裁判等情，為其論據
    。經查：
　㈠當事人發現未經斟酌之證物或得使用該證物，且經斟酌可受
    較有利益之裁判者，得以再審之訴對於確定終局判決聲明不
    服，此觀民事訴訟法第496條第1項第13款規定固明。然所謂
    當事人發現未經斟酌之證物或得使用該證物，係指在前訴訟
    程序事實審言詞辯論終結前已存在之證物，因當事人不知有
    該證物，致未經斟酌，現始知之，或雖知有此證物而不能使
    用，現始得使用者而言（最高法院29年渝上字第1005號、32
     年上字第1247號判決意旨參照）。且必須當事人在客觀上
    確不知該證物存在致未斟酌現始知之，或依當時情形有不能
    檢出該證物者始足當之；倘按其情狀依一般社會之通念，尚
    非不知該證物或不能檢出或命第三人提出者，均無本條款規
    定之適用（最高法院98年度台上字第1258號判決意旨參照）
    。另當事人以本條款規定為再審理由者，自應就其在前訴訟
    程序事實審言詞辯論終結前不知有該證物或不能使用該證物
    之事實，依民事訴訟法第277條前段規定負舉證責任。　
　㈡參諸系爭支票存根之內容（見本院卷第9頁），固可認均係於
    99年12月14日所作成之文書，而屬前訴訟程序事實審言詞辯
    論終結前即已存在之證物。然再審原告於本院審理時陳稱：
    系爭支票存根是在判決後在家裡找到，再到銀行列印支票影
    本，因為前案訴訟都是在談鬮書問題，沒有提到這個問題，
    判決我必須給付祭祀金後，才發現已有給付之事實等語（見
    本院卷第68頁），足見系爭支票存根為再審原告所收執，衡
    諸事理常情與一般社會通念，可認再審原告對於系爭支票存
    根及系爭支票之存在自99年12月14日起即知之甚詳。縱認再
    審原告對於系爭支票存根置於何處並無記憶，亦僅是其主觀
    上遺忘系爭支票存根之存放處所，並非客觀上確不知系爭支
    票存根存在之情形，且系爭支票存根自始皆由再審原告保管
    ，並無遭第三人占有，無從認定其依當時情形客觀上有何不
    能於前訴訟程序事實審言詞辯論終結前檢出或使用之情事，
    亦非不得於前訴訟程序事實審言詞辯論終結前命台北富邦商
    業銀行提出系爭支票之影本，參諸前揭說明，系爭支票存根
    及系爭支票均與民事訴訟法第496條第1項第13款規定所稱「
    發現未經斟酌之證物」及「發現得使用之證物」有間。
　㈢準此，再審原告雖提出前訴訟程序事實審言詞辯論終結前即
    已存在之系爭支票存根及系爭支票影本，然未證明依一般社
    會之通念，再審原告客觀上確不知系爭支票存根及系爭支票
    影本存在致未斟酌現始知之，或依當時情形有不能檢出系爭
    支票存根或系爭支票影本之情事，自與民事訴訟法第496條
    第1項第13款規定之要件不符，無從開啟再審程序，再審原
    告之本案請求亦毋庸審究。　
四、綜上所述，再審原告依民事訴訟法第496條第1項第13款規定
    之再審事由，提起本件再審之訴，為無理由，應予駁回。
五、本件事證已臻明確，兩造其餘之攻擊、防禦方法及所提事證
    ，經本院斟酌後認與判決結果不生影響，爰不一一加以論述
    ，附此敘明。　　
六、據上論結，本件再審之訴為無理由，依民事訴訟法第78條，
    判決如主文。
中　　華　　民　　國　　111 　年　　6 　　月　　17　　日
                  民事第一庭    法　官　郭俊德
以上正本係照原本作成
如對本判決上訴，須於判決送達後 20 日內向本院提出上訴狀。
如委任律師提起上訴者，應一併繳納上訴審裁判費。
中　　華　　民　　國　　111 　年　　6 　　月　　20　　日
                                書記官　蕭尹吟